【裁判字號】    95,訴,485
【裁判日期】    951017
【裁判案由】    損害賠償
【裁判全文】
臺灣桃園地方法院民事判決               95年度訴字第485號
原      告  丙○○
被      告  丁○○
訴訟代理人  乙○○
受告知訴訟
人          蘇黎世產物保險股份有限公司
法定代理人  廖永興
訴訟代理人  乙○○
上列當事人間求請求損害賠償事件，原告就本院94年度壢交簡字
第1403號刑事案件提起附帶民事訴訟（94年度壢交附字第112號
），經本院刑事庭於民國94年12月28日裁定移送前來，本院於民
國95年10月3 日言詞辯論終結，判決如下：
    主    文
被告應給付原告新臺幣貳拾貳萬參仟捌佰參拾柒元，及自民國九
十四年十一月二十五日起至清償日止，按週年利率百分之五計算
之利息。
原告其餘之訴駁回。
訴訟費用由被告負擔百分之二十，餘由原告負擔。
本判決第一項得假執行。但被告以新臺幣捌萬元為原告預供擔保
後，得免為假執行。
原告其餘假執行之聲請駁回。
    事實及理由
壹、程序事項
    按「附帶民事訴訟除本編有特別規定外，準用關於刑事訴訟
    之規定。但經移送或發回、發交於民事庭後，應適用民事訴
    訟法。」，刑事訴訟法第490 條定有明文。又「訴狀送達後
    ，原告不得將原訴變更或追加他訴，但擴張或減縮應受判決
    事項之聲明者，不在此限」，民事訴訟法第255 條第1 項第
    3 款定有明文。本件原告起訴時原請求被告及訴外人甲○○
    應連帶給付原告新臺幣（下同）106 萬元，及自刑事附帶民
    事起訴狀繕本送達被告翌日起至清償日止，按年息5 ％計算
    之利息。嗣於訴訟繫屬中變更其聲明為請求被告給付106 萬
    元及法定遲延利息，經核其聲明變更僅單純減縮應受判決事
    項之聲明，合於民事訴訟法第255 條第1 項第3 款之規定，
    應予允許，合先敘明。
貳、實體事項
一、原告主張：
(一)、被告於民國（下同）93年3 月29日23時許，駕駛車號ＭＷ
      ─116 號營業用曳引車由桃園往大園方向行駛，行經桃園
      縣蘆竹鄉○○路與榮興路口時，未注意車前狀況，而依當
      時天候雨、夜間有照明、柏油路面潮濕、無障礙物、視距
      良好，亦無其他不能注意之情事，適有甲○○駕駛車牌號
      碼7 Ｐ─7912號之自用小客車，由桃園蘆竹鄉○○路往桃
      園市方向行駛，疏未注意該路口係為禁止迴車標誌地段，
      不得迴轉，竟疏未注意，貿然在上開路段違反誌違規迴轉
      ，而被告見甲○○迴車，仍貿然前行，閃避不及而發生擦
      撞，並因操作失當，撞及同向停等欲左轉榮興路由謝智文
      （另由台灣桃園地方法院檢察署檢察官為不起訴處分）所
      駕駛之車號3 Ｐ─1365號自小客車，致該車推撞原告所駕
      駛之車號ＣＳ─2082號自小客車，並因撞擊力過大致原告
      所駕駛之前開自小客車失控侵入對向車道，再撞及由蔡玉
      環所駕駛並搭載陳秀絹之車號3778─ＨＧ號自小客車及由
      林喜文（另由臺灣桃園地方法院檢察署檢察官為不起訴處
      分）所駕駛之車號ＧＡ─2362號自用小客車，致原告因而
      受有頭部外傷合併腦震盪症後群、右側額部骨折及右側眼
      眶上部挫傷之傷害，被告之過失行為，業經鈞院以94年度
      壢交簡字第1403號刑事判決被告有期徒刑4 月確定在案（
      甲○○部分因告訴人撤回告訴而另諭知不受理判決），是
      本件車禍顯係被告及甲○○駕車分別未注意車前狀況及違
      規迴轉而肇事，被告及甲○○自有過失，爰依民法第184
      條第1 項前段、第193 條第1 項及第195 條第1 項前段侵
      權行為法律關係請求被告負損害賠償責任。
(二)、原告所受損害如下：
      1.醫藥費：25,000元。
      2.往返醫院之交通費及車子被撞毀後，家人缺乏代步工具
        之交通費：18,000元。
      3.不能工作之損失：原告為數學教師，每日工資2,000元，
        受傷期間計180天無法工作，原告計損失36萬元。
      4.精神慰撫金：50萬元。
      5.車損150,000元及拖吊費7,000元。
(三）、並聲明：(一)被告應給付原告106 萬元，及自民事附帶刑
       事起訴狀繕本送達被告之翌日起至清償日止，按週年利
       率5 ％計算之利息。(二)願供擔保請准為假執行之宣告。
二、被告則以：原告應舉證證明其薪資所得及休養期間，且應扣
    除原告業已從他連帶債務人甲○○處獲得之損害賠償210,00
    0 元。被告為國中畢業，日薪僅有600 元，按日計薪。目前
    被告僅有之財產為一台自小客車車價約80萬元，目前仍於分
    期付款中，故幾乎無結餘之存款。並聲明：駁回原告之訴及
    其假執行之聲請。如受不利之聲請，願提供擔保請准宣告免
    為假執行。
三、兩造不爭執之事實：
(一)、被告係營業用曳引車司機，平日以駕駛營業用曳引車為業
      ，為從事駕駛業務之人，於93年3 月29日23時許，駕駛車
      號MW-116營業用曳引車由桃園往大園方向行駛，行經桃園
      縣蘆竹鄉○○路與榮興路口時，未注意車前狀況，而依當
      時天候雨、夜間有照明、柏油路面潮濕、無障礙物、視距
      良好，亦無其他不能注意之情事，適有訴外人甲○○駕駛
      車號7P-7912 號之自用小客車，由桃園縣蘆竹鄉○○路往
      桃園市方向行駛，疏未注意該路口係為禁止迴車標誌地段
      ，不得迴轉，竟疏未注意，貿然在上開地段違反標誌違規
      迴轉，被告見甲○○迴車，仍貿然前行，閃避不及而發生
      擦撞，並因操作失當，撞擊同向停等欲轉榮興路由訴外人
      謝智文所駕駛之車號3P-1365 號自用小客車，致該車推撞
      原告所駕駛之車號CS-2082 號自用小客車，並因撞擊力過
      大致原告所駕駛之自用小客車失控侵入對向車道，而撞及
      由訴外人蔡玉環駕駛、搭載陳秀絹之車號3778-HG 自用小
      客車及訴外人林喜文所駕駛之車號GA-2362 號自用小客車
      ，致原告受有頭部外傷合併腦震盪症後徵候群、右側額部
      骨折及右側眼眶上部挫傷之傷害。是本件車禍顯係被告及
      甲○○駕車分別未注意車前狀況及違規迴轉而肇事，被告
      及甲○○自有過失，應就原告所受傷害及系爭車輛之損害
      等負侵權行為損害賠償責任之事實，業據本院依職權調閱
      本院94年度壢交簡字第1403號刑事卷宗核閱無訛，復為被
      告所不爭執，堪信為實在。
(二)、原告因傷支出購買腦藥3,000 元、中藥3,900 元及醫療費
      用1,354 元，服中藥一帖150 元，一共3 個月，金額為13
      , 500 元。又原告從內湖婆家來回三總就診金額為2,52 0
      元，及從內湖婆家來回敏勝醫院就診金額為2,880 元，交
      通費合計為5,400 元。
(三)、原告於88年起服務於訴外人三之三兒童學校，擔任五、六
      年級之數學老師一職，每次鐘點費1,500 元起，每月每年
      級8次 ，共16次，計24,000元，直到93年3 月29日車禍後
      ，因外傷及頭痛難熬方停止授課。
(四)、原告前已於94年11月18日與共同侵權行為人甲○○和解，
      並獲償21萬元。
四、按「因故意或過失，不法侵害他人之權利者，負損害賠償責
    任。」、「不法侵害他人之身體或健康者，對被害人因此喪
    失或減少勞動，或增加生活上之需要時，應負賠償責任。」
    、「不法侵害他人之身體、健康、名譽、自由、信用、隱私
    、貞操，或不法侵害他人其他人格法益而情節重大者，被害
    人雖非財產上之損害，亦得請求賠償相當之金額。」、「不
    法毀損他人之物者，被害人得請求賠償其物因毀損所減少之
    價額。」，民法第184 條第1 項前段、第193 條第1 項及第
    195 條第1 項前段、第196 條分別定有明文。本件被告丁○
    ○對於原告因其過失行為受傷所生之損害既應負賠償責任，
    則原告依前開規定訴請被告張國成賠償其所受之損害，即屬
    有據。茲就原告請求賠償之項目及金額審究如下：
  (一)、醫療費用部分：
      原告主張其因前開車禍受有頭部外傷合併腦震盪症後徵候
      群、右側額部骨折及右側眼眶上部挫傷等傷害，已支出醫
      療費用共10,874元（9,520 元+1,354元）、腦藥3,000 元
      、中藥3,900 元之事實，業據原告提出醫療費用收據影本
      28紙為證（見本院94年度壢交附字第112 號卷第5 頁至第
      10頁、本院95年度訴字第485 號卷第60頁至第67頁，扣除
      重覆請求收據10紙，應予剔除），復為被告所不爭執，原
      告此部分主張，自堪信為真實。原告另主張其於本件車禍
      後開始有頭痛的症狀，除了繼續在三總看診外服用西藥外
      ，為調養腦震盪後徵候群，需連續服用三個月中藥來調養
      ，共支出13,500元，並提出收據3 紙、三軍總醫院門診處
      方箋2 紙、領藥單5 紙及門診批價明細表2 紙（以上均為
      影本）為證。觀之原告所提出前開單據上分別載有：「腦
      皮質挫傷未提及開放性顱內傷口，伴有暫時性 (少於1 小
      時)意 識喪失」、「腎機能有重處障害者請告知醫師」、
      「腎功能不佳病患需小心使用」、「傷病名及主要症候：
      腦震盪後徵候群」等情，堪認前開中藥費用之支出確係為
      調養本件車禍致原告受有腦震盪後徵候群之後遺症所必要
      之醫療支出，復參以原告亦當庭表明：「．．．如果確實
      是因為車禍所產生的後遺症，我們願意支付此部分中藥費
      用。」等語，是原告此部分主張，亦應准許。是原告所提
      出之醫療費用收據部分，核屬醫療上所必要之支出，此部
      分支出之費用合計為31,274元，於法有據，應予准許。
  (二)、就醫之交通費部分：
      原告主張其因本件受傷，須就診醫療，就診期間須搭乘計
      程車，從內湖婆家來回三軍總醫院就診共支出2,520 元，
      及從內湖婆家來回桃園敏盛醫院就診共支出2,880 元，交
      通費合計支出5,400 元，為被告當庭所不爭執，原告此部
      分請求自應准許。
  (三)、無法工作之損失部分：
      原告主張其於88年起服務於訴外人三之三兒童學校，擔任
      五、六年級之數學老師乙職，每次鐘點費1,500 元，每月
      每年級8 次，共16次，每月薪資24,000元，直至93年3 月
      29日車禍後，因外傷及頭痛難熬方停止上課，故請求被告
      賠償其半年（自93年3 月29日至93年9 月底止）無法工作
      之損失共144,000 元乙節，業據其提出三之三兒童學校證
      明乙紙、台北富邦銀行存款明細帳乙份為證，復為被告所
      不爭執，應堪信為實在。
  (四)、車損及拖吊費部分：
      本件原告主張系爭車輛因本件車禍之發生而導致近乎全毀
      ，致伊將之以50,000元出售予車廠後，仍受有110,000 元
      之損害，以及車禍時之拖吊費7,000 元之事實，業據原告
      提出汽車拖吊作業簽認單1 紙為證，又原告所有前ＣＳ─
      2083號自小客車經送請鑑定結果，該車在正常使用下，在
      本件車禍發生時即2004年3 月份時市值160,000 元乙節，
      有桃園縣汽車商業同業公會95年8 月28日桃汽商鑑字第95
      030 號函附鑑定書乙份在卷可按，亦堪採信。被告既不否
      認上開文書證據之真正，惟辯稱拖吊費一般不超2,000 元
      ，不知道7,000 元是如何計算來的云云，惟其並未提出有
      利證據以實其說，是其所辯，洵不足採。
  (五)、精神慰撫金部分：
      原告主張其因受有頭部外傷合併腦震盪症後徵候群、右側
      額部骨折及右側眼眶上部挫傷之傷害，身體及精神上均備
      感痛苦，請求被告賠償500,000 元之精神慰撫金乙節。經
      查，原告因被告不法侵害其身體，受有頭部外傷合併腦震
      盪症後徵候群、右側額部骨折及右側眼眶上部挫傷等傷害
      ，而受有身體上及精神上之痛若，依法自得請求被告給付
      慰撫金。又查原告係淡江大學畢業，現有不動產土地、房
      屋各2 筆，另有存款數佰萬元及投資數筆，被告為國中畢
      業，現從事司機工作，每月收入約40,000元，自有汽車1
      輛，，名下並無財產，年收入近60萬元，業據兩造各自陳
      述在卷，且均為兩造所互不爭執，復經本院依職權調得稅
      務電子閘門財產所得調件明細表在卷可按。本院審酌原告
      受傷之原因、兩造之身分、地位、經濟能力及原告身體上
      及精神上所受痛苦之程度等一切情狀，認原告請求被告賠
      償50 0,000元之精神慰撫金，核屬過高，應以150,000 元
      為相當，原告逾此部分之請求，為無理由，應予駁回。
  (六)、按數人共同不法侵害他人之權利者，連帶負損害賠償責任
      ；又連帶債務之債權人，得對於債務人中之一人，或數人
      ，或其全體，同時或先後請求全部或一部之給付；債權人
      向連帶債務人中之一人免除債務，而無消滅全部債務之意
      思表示者，除該債務人應分擔之部分外，他債務人仍不免
      其責任；另因連帶債務人中之一人為清償、代物清償、提
      存、抵銷或混同而債務消滅者，他債務人亦同免其責任，
      民法第185 條第1 項、第273 條第1 項、第276 條第1項
      、第274 條分別定有明文。由前揭條文意旨觀之，須債權
      人有消滅全部債務之意思表示，他債務人始得免其責任，
      不得因債權人對於連帶債務人中之一人免除債務，即認為
      其有免除全部債務之意思。經查：原告與本件共同侵權行
      為人甲○○於94年11月18日和解，並獲償210,000 元之事
      實，為兩造當庭所不爭執，觀之和解書內之和解條件載明
      ：「一、茲鑒於事出意外雙方同意和解結案由甲方（即甲
      ○○）賠付乙方（即原告）補柒拾萬元正，實收貳拾壹萬
      元整。二、嗣後無論如何情形乙方丙○○或任何其他人不
      再向甲方要求其他賠償並不再有異議及追訴等情事。．．
      ．」等語，此有原告提出之和解書影本乙紙為證（見本院
      卷第81頁），堪信為真實。又參以前開和解書僅記明原告
      與甲○○為當事人，至於被告與甲○○間對本件車禍肇事
      有何關連？被告有何肇事責任等，則均無記載等情，堪認
      原告與甲○○前揭和解內容之本意，應係指其對甲○○應
      分擔金額之請求，在超過210,000 元之部分，同意拋棄，
      而無免除被告連帶賠償債務之意思，被告既未因而免其責
      任，則仍應負連帶損害賠償責任。次查，本件車禍乃係被
      告及甲○○駕車分別未注意車前狀況及違規迴轉而導致，
      被告與甲○○同屬共同侵權行為人，已如前述，經本院審
      酌一切情事及全部卷證資料後，認本件被告與甲○○各應
      負50% 之過失責任，且對原告負連帶賠償責任。
五、綜上所述，原告依侵權行為法律關係，所得請求被告賠償之
    數額，雖共計447,674 元（31,274元+5,400元+144,000元
    +110,000元+7,000元+150,000元=447,674元），惟依前所述
    ，原告已與甲○○以210,000 元和解，且對甲○○拋棄其餘
    請求，則依民法第274 條規定，被告及甲○○所賠償及應負
    擔50% 之差額部分亦同免其責任。經減免50% 後，被告應連
    連帶賠償原告之金額為223,837 元。
六、末按給付無確定期限者，債務人於債權人得請求給付時，經
    其催告而未為給付，自受催告時起，負遲延責任。其經債權
    人起訴而送達訴狀，或依督促程序送達支付命令，或為其他
    相類之行為者，與催告有同一之效力；遲延之債務，以支付
    金錢為標的者，債權人得請求依法定利率計算之遲延利息；
    應付利息之債務，其利率未經約定，亦無法律可據者，週年
    利率為5%，民法第229 條第2 項、第233 條第1項 前段、第
    203 條分別定有明文。本件係屬侵權行為損害賠償之債，自
    屬無確定期限者；又係以支付金錢為標的，則依上揭法律規
    定，原告就被告應給付之金額部分，一併請求自起訴狀繕本
    送達翌日即94年11月25日（見本院94年度壢交附字第112 號
    卷第14頁送達證書所載）起至清償日止，按法定利率即年息
    5%計算之利息，亦屬於法有據。
七、從而，原告請求被告給付223,837 元，及自94年11月25 日
    起至清償日止，按週年利率5%計算之利息，為有理由，應予
    准許；逾此範圍之請求則無理由，應予駁回。兩造均陳明願
    供擔保，分別聲請宣告准假執行及免為假執行，經核本判決
    主文第1 項所命被告給付原告之金額未逾50萬元，依民事訴
    訟法第389 條第1 項第5 款規定，應依職權宣告假執行。此
    部分原告雖陳明願供擔保請求宣告假執行，惟僅係促請本院
    為上開宣告假執行職權之發動。另被告陳明願供擔保免為假
    執行，核無不合，爰酌定相當之擔保金額宣告之。至於原告
    其餘請求給付金額敗訴部分，其假執行之聲請因訴之駁回而
    失所附麗，應予駁回。
八、兩造其餘攻擊防禦方法及所提出之各項證據資料，經審酌後
    ，因認與判決之基礎無涉，且不影響判決之最後結果，爰不
    予以一一論述，附此敘明。
據上結論：本件原告之訴為一部有理由，一部無理由，依民事訴
訟法第79條、第389 條第1 項第5 款、第392 條第2 項，判決如
主文。
中    華    民    國    95    年    10    月    17    日
                  民事第一庭    法  官  汪智陽
以上正本係照原本作成
如對本判決上訴，須於判決送達後20日內向本院提出上訴狀
中    華    民    國    95    年    10    月    17    日
                                書記官  葉菽芬


司法院資訊處製作；財團法人民間司法改革基金會備份。
